【裁判字號】    92,訴,2729
【裁判日期】    921127
【裁判案由】    清償借款
【裁判全文】
臺灣臺中地方法院民事判決  九十二年度訴字第二七二九號
    原      告  台中縣東勢鎮農會
    法定代理人  戊○○
    訴訟代理人  丁○○
    被      告  丙○○
                甲○○
                乙○○
右當事人間請求清償借款事件，經本院於民國九十二年十一月十三日辯論終結，判決
如左：
    主    文
被告應連帶給付原告新臺幣佰陸拾萬元，及自民國九十二年一月二十七日起至清償
日止，按年息百分之七點六五計算之利息，並自民國九十二年二月二十八日起至清償
日止，逾期在六個月以內者，按上開利率百分之十；逾期超過六個月者，按上開利率
百分之二十計算之違約金。
訴訟費用由被告連帶負擔。
    事    實
甲、原告方面
一、聲明：如主文所示。
二、陳述：訴外人廖學景於民國九十一年四月二十七日邀同訴外人甘淑觀為連帶保證
    人，向原告借款新臺幣（下同）三百六十萬，並約定借款期限至九十三年四月二
    十七日止，利息按原告基本放款利率百分之八點零五減碼百分之零點四計算（採
    機動利率，現為年息百分之七點六五），並約定廖學景於借款後應按期清償本息
    ，倘有遲延之情事，全部債務視為到期，除仍按上開利率計息外，逾期在六個月
    以內者，按上開利率百分之十；逾期超過六個月者，按上開利率百分之二十計付
    違約金。詎廖學景於借得前開款項後，於九十二年一月二十七日起，即未依約繳
    納利息，尚積欠原告本金三百六十萬元，及自九十二年一月二十七日起至清償日
    止，按年息百分之七點六五計算之利息，並自九十二年二月二十八日起至清償日
    止，逾期在六個月以內者，按上開利率百分之十；逾期超過六個月者，按上開利
    率百分之二十計算之違約金。又廖學景於九十一年十二月二十八日死亡，被告均
    為廖學景之女，為廖學景之法定繼承人，就系爭借款依法應負連帶履行之責，原
    告屢經催討，未獲置理。爰依消費借貸及繼承之法律關係，提起本件訴訟，求為
    判決如聲明所示之本金、利息及違約金。
三、證據：提出放款借據、授信約定書、借款申請書、展期申請書、放款系統客戶借
    保明細資料查詢單、活期儲蓄存款交易往來明細各一件及戶籍謄本二件等為證。
乙、被告方面：
一、聲明：駁回原告之訴。
二、陳述：系爭消費借貸契約尚有連帶保證人甘淑觀，且以甘淑觀所有之不動產設定
    抵押，原告應先拍賣抵押物後，不足部分再向連帶保證人甘淑觀求償。被告雖未
    辦理限定或拋棄繼承，但被告現無力償還系爭借款。
    理    由
一、本件原告主張：訴外人廖學景於九十一年四月二十七日邀同訴外人甘淑觀為連帶
    保證人，向原告借款三百六十萬，並約定借款期限至九十三年四月二十七日止，
    利息按原告基本放款利率百分之八點零五減碼百分之零點四計算（採機動利率，
    現為年息百分之七點六五），並約定廖學景於借款後應按期清償本息，倘有遲延
    之情事，全部債務視為到期，除仍按上開利率計息外，逾期在六個月以內者，按
    上開利率百分之十；逾期超過六個月者，按上開利率百分之二十計付違約金。詎
    廖學景於借得前開款項後，於九十二年一月二十七日起，即未依約繳納利息，尚
    積欠原告本金三百六十萬元，及自九十二年一月二十七日起至清償日止，按年息
    百分之七點六五計算之利息，並自九十二年二月二十八日起至清償日止，逾期在
    六個月以內者，按上開利率百分之十；逾期超過六個月者，按上開利率百分之二
    十計算之違約金。又廖學景於九十一年十二月二十八日死亡，被告均為廖學景之
    女，係廖學景之繼承人，且被告並未辦理限定繼承或拋棄繼承等情，業據原告提
    出放款借據、授信約定書、借款申請書、展期申請書、放款系統客戶借保明細資
    料查詢單、活期儲蓄存款交易往來明細各一件及戶籍謄本二件為證，且為被告所
    不爭執，應堪信為真實。
二、被告雖抗辯：系爭消費借貸契約尚有連帶保證人甘淑觀，且以甘淑觀所有之不動
    產設定抵押，原告應先拍賣抵押物後，不足部分再向連帶保證人甘淑觀求償等語
    。惟為原告所否認。且按繼承人自繼承開始時，承受被繼承人財產上之一切權利
    義務；繼承人對於被繼承人之債務，負連帶責任。此觀民法第一千一百四十八條
    前段、第一千一百五十三條之規定甚明。本件被告為系爭借款主債務人即廖學景
    之繼承人，有如前述。依前開規定，被告自應承受廖學景之主債務人地位而對原
    告負連帶清償系爭借款之責。是被告前開所辯，並無可採。
三、從而，原告依消費借貸及繼承之法律關係，請求被告連帶給付原告三百六十萬元
    ，及自九十二年一月二十七日起至清償日止，按年息百分之七點六五計算之利息
    ，並自九十二年二月二十八日起至清償日止，逾期在六個月以內者，按上開利率
    百分之十；逾期超過六個月者，按上開利率百分之二十計算之違約金，為有理由
    ，應予准許。
據上論結，本件原告之訴為有理由，依民事訴訟法第八十五條第二項，判決如主文。
中      華      民      國    九十二    年    十一      月    二十七    日
                                  臺灣臺中地方法院民事第五庭
~B審判長法官  張惠立
~B法      官  王邁揚
~B法      官  何世全
右為正本係照原本作成
如對本判決上訴，須於判決送達後廿日內向本院提出上訴狀
中      華      民      國    九十二    年    十一      月    二十八    日
~B法院書記官


司法院資訊處製作；財團法人民間司法改革基金會備份。
